臺灣高雄地方法院民事判決　九十二年度婚字第一七九五號
　　原　　　告　乙○○
　　訴訟代理人　張榮作律師
　　被　　　告　甲○○
右當事人間請求履行同居事件，本院於民國九十三年三月三十一日言詞辯論終結，判
決如左：
    主      文
原告之訴駁回。
訴訟費用由原告負擔。
    事實及理由
一、原告起訴主張兩造於民國九十年十一月二十五日結婚，結婚時雖約定以原告父母
    位於高雄市○○區○○路四八號住處為夫妻住所，然被告婚後僅與原告同住該處
    三天，即以學業、工作為由返回娘家居住，此後迄九十一年九月間止，兩造即分
    別居住於各自之生長家庭，然原告父母前開住處與被告上班、上學地點均在高雄
    市區，來回不須花費多少時間，故被告之學業、工作均非不履行同居之正當理由
    ，後來原告父母體恤被告不願與老人同住，原告乃於九十一年九月二十日搬出父
    母家，與被告在高雄市○○區○○路四五一號四樓租屋同住，然同住期間，被告
    仍本拒絕同居之主觀意思，堅持分房而居，以致空有同住一起之名而無同居之實
    ，且因花費甚鉅，原告乃要求被告同返前開父母住處同居，卻遭被告拒絕，原告
    為達該目的，乃於九十二年八月十日將該租屋處退租，詎被告竟又返回娘家居住
    迄今，均拒不返家同居，亦未與原告聯絡，查兩造婚後既共同設籍於高雄市○○
    區○○路四八號，依民法第一千零二條第二項之規定，該地自係兩造之夫妻住所
    ，爰依民法第一千零一條之規定，請求判決被告應與原告同居等語。
二、被告則以兩造婚後因被告日間工作、晚間又須上夜校，住居所須離工作地點近，
    原告父母之住處離被告工作地點過遠，並不適宜，故兩造從未約定在原告父母住
    處同居，反而是約定在高雄市○○區○○路四五一號四樓租屋同住，詎被告於九
    十二年七月、八月間北上就學，於同年八月間返回高雄，才知原告已將房屋退租
    ，又於兩造分居期間，被告多次與原告聯絡，惟原告均不回電，並非未曾聯絡，
    隨即又於同年十一月十七日接到本件訴訟之通知，可見原告係意在請求離婚，而
    非訴請履行同居，但被告希望維持婚姻，亦願與之同居，但不願同居地點為原告
    父母家，故請求駁回原告之訴等語資為抗辯。
三、原告主張兩造於九十年十一月二十五日結婚，婚後共同設籍於原告父母位於高雄
    市○○區○○路四八號住處，惟兩造僅短暫住居於該處，旋即因被告返回娘家居
    住而告分居，迄於九十一年九月二十日，兩造始於高雄市○○區○○路四五一號
    四樓租屋同住，惟原告於九十二年八月十日將該屋退租，與被告分別返回其生長
    家庭居住，兩造再告分居迄今等情，已據原告提出戶籍謄本一件為證，且核與證
    人即原告之母許馨文證述甚明（見卷第二五頁），復為被告所不否認，自堪信為
    真實。
四、按夫妻互負同居之義務。但有不能同居之正當理由者，不在此限；又夫妻之住所
    ，由雙方共同協議之；未為協議或協議不成時，得聲請法院定之。法院為前項裁
    定前，以夫妻共同戶籍地推定為其住所，民法第一千零一條、第一千零二條分別
    定有明文。本件原告主張被告應返回高雄市○○區○○路四八號與之同居等語，
    被告則以前揭情詞置辯。經查：
  (一)兩造約定婚後以高雄市○○區○○路四八號為夫妻住所一節，固據證人許馨文到
    庭證述在卷（見卷第二五頁），然兩造婚後僅短暫住居於該址，隨即因被告返回
    娘家居住而告分居，直至九十一年九月二十日，兩造才又於高雄市○○區○○路
    四五一號四樓租屋同住等情，均已如前述，故縱兩造婚後曾約定以高雄市○○區
    ○○路四八號為夫妻住所，亦已因兩造嗣後另行協議以高雄市○○區○○路四五
    一號四樓租屋處為夫妻住所，而廢棄前開楠梓區○○路四八號住所甚明，是原告
    主張兩造婚後係約定以高雄市○○區○○路四八號為夫妻共同住所，被告應於該
    處與原告同居云云，自屬無據。
  (二)原告雖又主張兩造婚後設籍於高雄市○○區○○路四八號，依民法第一千零二條
    第二項之規定，該址即係其等之夫妻住所，故被告應於該址與原告同居云云，然
    依前開民法第一千零二條第二項之文義規定可知，此係以兩造就夫妻住所未為協
    議或協議不成，聲請法院定之，為該法之適用前提，本件縱認兩造就夫妻住所未
    為協議或協議不成立，惟原告不請求法院定兩造之共同住所，既據其陳明在卷（
    見卷第五五頁），本件即無法院酌定兩造之夫妻住所地之情形，自無從適用民法
    第一千零二條第二項之規定，即無依該法推定兩造戶籍地為其等之夫妻住所之餘
    地。故原告此部分主張，尚無可採。
  (三)末依原告所述：「九十二年八月十日我把建國路房子退租，被告就回娘家住，我
    很早就跟被告說，我們在外的花費很大，所以一起回家住，但被告一直不同意，
    所以我在八月十日把建國路的房子退租，要被告與我一起回家住，我認為這樣被
    告就會與我回家住，但沒想到被告卻返回娘家住」等語（見卷第二三頁至第二五
    頁），並參以被告所稱：「先前同住建國路時，我去台北讀書，今年九月間回來
    ，建國路房子已經被房東收回，我詢問之下才知道被退租，我才回娘家住」（見
    卷第三九頁至第四十頁）、「兩造於九十一年九月份就住在建國路，至今年我上
    學回來，才發現退租」（見卷第四一頁）、「我沒有不與原告同住，我願意與原
    告同住，但我不要住在原告的家裡，我希望就以高雄市三民區○○○路四五一號
    四樓為兩造共同住所」（見卷第五四頁至第五五頁）等語，足徵該建國路四五一
    號四樓住所，係原告先片面廢止，被告並未同意改變夫妻住所為前開楠梓區○○
    路四八號，亦即兩造就夫妻住所除前開三民區○○○路四五一號四樓之協議外，
    並未再達成任何協議，則縱被告拒絕與原告於前開楠梓區○○路四八號同居，並
    返回娘家居住，亦難謂其有不履行同居之主觀意思或客觀事實，故原告主張被告
    應與之在前開楠梓區○○路四八號履行同居，即非有據。另原告主張兩造同住於
    前開三民區○○○路四五一號四樓時，被告堅持與原告分房，且不願與原告發生
    性關係等語，然此縱屬實，亦係被告之人身自由，尚非法律所得拘束，自不得憑
    此認被告之主觀上有拒絕同居之意。
  (四)綜上，兩造目前就夫妻住所既未達成協議，則縱夫妻有履行同居之義務，兩造亦
    無同居地點，揆諸首揭說明，自難認被告係無正當理由而不履行同居，從而，原
    告依民法第一千零一條之規定，訴請被告應與原告履行同居，為無理由，應予駁
    回。
五、結論：原告之訴為無理由，依民事訴訟法第七十八條，判決如主文。
中　　　華　　　民　　　國　　九十三　　年　　　四　　　月　　二十三　　日
                                    臺灣高雄地方法院家事法庭
~B法　　　官　李麗珠
右為正本，係照原本作成。
如不服本判決，應於送達後廿日內，向本院提出上訴狀並表明上訴理由，如於本判決
宣示後送達前提起上訴者，應於判決送達後十日內補提上訴理由書（須附繕本）。
中　　　華　　　民　　　國　　九十三　　年　　　四　　　月　　二十三　　日
~B法院書記官　李憶如
